【裁判字號】    91,上易,1775
【裁判日期】    920129
【裁判案由】    妨害自由等
【裁判全文】
臺灣高等法院高雄分院刑事判決          九十一年度上易字第一七七五號
    上  訴  人
    即  被  告  丙○○  女 .
                戊○○  男 .
                丁○○  女  .
                甲○○  男  .
右上訴人因妨害自由等案件，不服臺灣屏東地方法院九十一年度易字第六九二號，中
華民國九十一年九月十七日第一審判決（起訴案號：臺灣高雄地方法院檢察署九十一
年度偵字第一八三五號）提起上訴，本院判決如左：
    主  文
上訴駁回。
    事  實
一、己○○係在屏東縣東港鎮華僑市場內販賣魚貨，以所騎車號ＰＣＮ－七二九號之
    機車後方拖拉非動力二輪車（公訴人誤載為三輪車）之方式載運魚貨，為從事駕
    駛業務之人。其明知慢車不得牽引其他車輛，竟在其後拖拉非動力二輪車，載運
    魚貨行駛於上開市場之各攤位間，原應注意以該方式行駛，所施拉之非動力二輪
    車有碰撞各攤位並致人員受傷之可能，竟疏未注意，於民國九十一年二月二十六
    日十五時左右，以相同之方式載運魚貨行駛於前開華僑市場各攤位間，而依當時
    情形，一如往常般營業情況，並無不能注意之情事，竟疏於注意，行駛至丙○○
    所經營之攤位時，不慎撞擊丙○○販賣魚貨之攤位，致使該架位間接撞擊丙○○
    腹部，造成丙○○腹部和背部挫傷等傷害。丙○○在遭受前開撞擊後，因痛苦而
    惱怒，遂基於公然侮辱人之犯意，當場在上址以「大胖雞、瘋女人、臭女人（台
    語）」等語公然侮辱己○○。而丁○○係丙○○乾媽，甲○○為丙○○所僱請之
    工人，在場見丙○○遭受己○○所騎機車後方拖拉之二輪車之撞擊而受傷，己○○亦未予以認錯並道歉等情，亦基於公然侮辱人之犯意，丁○○以「臭雞巴、惡
    雞巴（台語）」，甲○○則以「幹你娘雞巴（台語）」各等語，公然侮辱己○○
    ；而甲○○另基於恐嚇危害安全之犯意，對己○○聲稱：「等一下會讓你死（台
    語）」等語，使己○○因而心生畏懼。嗣丙○○之夫戊○○趕到現場時，嗣處理
    警員離去後，前去質問己○○，己○○否認其事，戊○○基於護妻心切，亦基於
    公然侮辱及恐嚇危害安全之犯意，對己○○聲稱：「幹你娘雞巴，你最好保佑我
    兒子沒事，否則會讓你死的很難看（台語）」等語，公然侮辱及恐嚇己○○，並
    使己○○因而心生畏懼。
二、案經被害人己○○訴由屏東縣警察局東港分局報請臺灣屏東地方法院檢察署檢察
    官偵查起訴。
    理  由
一、訊據被告丙○○、丁○○、甲○○、戊○○等四人均矢口否認有何前揭公然侮辱
    及恐嚇危害安全等犯行。被告丙○○辯稱：伊為有身孕之人，被撞後被夾住無法
    爬起，也無餘力罵人；被告丁○○辯稱：丙○○被夾住，伊就去看她和打電話叫
    警察來，沒有罵己○○；被告甲○○辯稱：伊是受僱於丙○○，從頭到尾都沒有
    講過話，只有報警，和帶警察進來；戊○○則辯稱：伊到現場時警察已經在那邊
，伊只說要保佑小孩沒有事，沒有說要讓他死這句話云云。
二、經查：
  (一)、被告丙○○部分：
  １、被告丙○○公然侮辱己○○之事實，業經己○○指訴綦詳，證人林蓮招於警詢
      時證稱：當時己○○以機車拖二輪車稍為擦撞到丙○○的生魚片攤，丙○○就
      站起來罵己○○「瘋女人、臭女人」（見九十一年三月四日警訊筆錄）等語，
      且佐以該證人就未親耳聽聞被告戊○○謾罵及恐嚇告訴人己○○部分，則於原
      審審理時結證稱：（問：戊○○罵己○○時你有無聽到？）當時我不在現場沒
      有聽到，因為我要回去魚攤做生意（見原審九十一年九月三日審判筆錄第五頁
      ）等語，並未私坦己○○，足證證人林蓮招所述，應非虛構。又參之證人楊麗
      卿於警詢時證稱：當時己○○拖二輪拖車稍為擦撞到丙○○的攤位，我就聽到
      及看到丙○○站起來罵己○○「大胖雞」，己○○就說妳在罵什麼，丙○○就
      繼續罵瘋女人、臭女人，當時丁○○也在場（見九十一年三月四日警訊筆錄）
      等語，及於原審調查時結證稱：當時己○○推車不小心擦撞到丙○○的攤位，
      攤位後面的寶麗龍間隔所以沒有撞到人，並未如丁○○所提出的照片丙○○被
      夾在中間，丙○○就罵己○○「大胖雞、瘋女人、臭女人」，己○○沒有理他
      ，丙○○和丁○○不讓己○○推他的車到他的攤位（見原審九十一年八月十五
      日訊問筆錄第三頁）等語；暨證人張美霞於警詢時證稱：於民國九十一年二月
      二十六日十五時二十分許在東港鎮華僑市場內聽到己○○被丙○○罵「瘋查某
      」、「臭查某」（見九十一年三月四日訊問筆錄）等語，證人林蓮招、楊麗卿
      及張美霞等三人所述與己○○之指述情節均相符合。
  ２、又被告丙○○雖係因攤位被撞而被夾在攤位內側，然依其所受之傷害情形觀之
      ，僅有腹部、背部挫傷及懷孕二十週之記載，有安泰醫院之診斷證明在卷可按
      ，且參之辯護意旨狀所附丙○○救護紀錄表上記載「無明顯外傷」之情，被告
      因本件事故所受之傷害應非嚴重至無法言語之程度。再參以至現場處理事故之
      員警張許志清在原審調查時證稱：九十一年四月二十六日下午三時四十分到現
      場，報案約在二十分鐘前，間隔時間找現場（見原審九十一年八月十五日訊問
      筆錄第四頁、第五頁）等語，而當場其所僱請之工人即被告甲○○及其乾媽丁○○均在現場，如被告丙○○之傷勢嚴重至不能言語，彼等豈有不立即除去被
  告丙○○身上所受之壓迫，而竟任其持續維持半斜躺姿勢達二十分鐘之久，以
      俟員警前來處理拍照存證，據此亦足徵被告丙○○所受之傷害實不至於連說話
      之力氣均無，被告辯稱：伊為有身孕之人，被撞後被夾住無法爬起，也無餘力
      罵人云云，顯屬無稽，自不足採，其犯行洵堪認定。
  (二)、被告丁○○、甲○○部分：
  １、證人楊麗卿於警詢時證稱：當時丁○○也在場，她順口就罵己○○「惡雞巴」
      、「臭雞巴」，當時群眾很多，甲○○罵己○○「幹妳娘雞巴」，現在讓妳神
      氣，我忍耐妳很久了，等一下就讓妳死的很難看，一下子就有四個青少年人來
      了（見九十一年三月四日警訊筆錄），及於原審調查時結證稱：當時丙○○就
      罵己○○「大胖雞、瘋女人、臭女人」，己○○沒有理他，丙○○和丁○○不
      讓己○○推他的車到他的攤位上，丁○○說要叫警察來，己○○就說那就叫鎮
      公所的人來，因為他們有佔用到道路，丙○○就罵己○○臭女人。後來甲○○
      就罵己○○「幹你娘、我忍你很久了」，甲○○就去叫四個人來，丁○○就叫
      丙○○起來，丙○○就說他如果起來就輸了，丁○○又說現在時機不好就讓他
      罰重一點（見原審九十一年八月十五日訊問筆錄第三頁）；暨證人林蓮招於於
      警詢時證稱：當時丁○○在旁也罵己○○「惡雞巴、臭雞巴」，甲○○他說「
      我忍耐妳很久了，我要讓妳死」（見九十一年三月四日警訊筆錄）等語，復徵
      之證人楊麗卿、林蓮招二人與被告丁○○、甲○○二人素無怨隙，且證人林蓮
      招就其未親耳聽聞被告戊○○謾罵及恐嚇告訴人己○○部分，則據實證述，並
      無偏護己○○之情事，已如前述，證人所述，顯非憑空杜撰，彼等所言應堪足
      採。
  ２、再者，被告丁○○係被告丙○○之乾媽，被告甲○○係被告丙○○所僱請之工
      人，其二人在市場親眼看見懷孕二十週之被告丙○○突因被告己○○之前開行
      為而半斜躺於攤位內側，又見被告丙○○在市場出口謾罵被告己○○，衡諸常
      情，自會保護丙○○，再佐以證人楊麗卿、林蓮招二人所述，而口出惡言豈須
      長時間，被告丁○○以：丙○○被夾住，伊就去看她和打電話叫警察來，沒有
      罵己○○；被告甲○○則以：伊是受僱於丙○○，從頭到尾都沒有講過話，只
      有報警，和帶警察進來各等語置辯，顯屬牽強，其所辯自無足採。此外，再參
      以告訴人於原審審理時明確表示伊聽到甲○○說「等一下你就知道死（台語）
      」會害怕（見原審九十一年九月三日審判筆錄第七頁）等語，且佐以證人楊麗
      卿、林蓮招二人之證述，告訴人之指述核與事實相符，被告甲○○公然侮辱及
      恐嚇危害安全之犯行，及被告丁○○公然侮辱之犯行，均洵堪認定。
  (三)、被告戊○○部分：
  １、證人楊麗卿於警詢時證稱：丙○○的先生戊○○來了之後就找己○○要打她，
      又問己○○說妳為什麼要撞我妻子丙○○，己○○說我又沒有撞到丙○○，她
      有站起來罵我，戊○○又罵己○○「幹妳娘雞巴，妳給我注意一下要讓妳死」
      ，之後丁○○就拿照相機前、後照相（見九十一年三月四日警訊筆錄），暨於
      原審審理時證稱：戊○○跟己○○說「你不知道你撞到大肚子的，幹你娘雞巴
      ，你最好保佑他肚子裡的孩子沒事情，否則等一下要你死的很難看（台語）」
      （見原審九十一年九月三日審判筆錄第四頁）各等語。又證人李郭雪卿於警訊
      時證稱：我是之後才到現場，前面經過情形我不知道，我只聽到丙○○的先生
      戊○○部份，當時我看到的情形是丙○○的先生戊○○要打己○○並罵己○○
      「幹妳娘雞巴」妳幹嘛要撞我太太丙○○，己○○說我又沒有撞到丙○○，戊○○說我太太丙○○要是怎樣，妳就會死的很難看，最好我兒子沒有怎樣，不
      然妳就死的很難看（見九十一年三月四日警訊筆錄），及原審審理時結證稱：
      我到的時候戊○○已經在現場，戊○○罵己○○「幹你娘雞巴，你最好保佑小
      孩子沒事（台語）」（見原審九十一年九月三日審判筆錄第六頁）等語。參之
      證人楊麗卿、李郭雪卿、與被告戊○○素無怨隙，證人所言顯非杜撰，灼然甚
      明。
  ２、己○○於偵查中供稱：「戊○○是警察來之後才到的沒錯，但他在警察來之後
      離開才罵我恐嚇我」，再佐以己○○於原審審理時明確表示就被告戊○○說「
      你最好保佑小孩子沒事，不然要讓你死得很難看（台語）」等，感覺很害怕，
      整晚都睡不著（見原審九十一年九月三日審判筆錄第七頁）等語明確，被告公
      然侮辱及恐嚇危害安全之犯行，亦臻明確，其犯行應堪認定。
三、核被告丙○○、丁○○二人所為，均係犯同法第三百零九條第一項之公然侮辱罪
    ；被告甲○○、戊○○二人所為，均係犯同法第三百零九條第一項之公然侮辱、
    第三百零五條之恐嚇危害安全罪。被告甲○○、戊○○二人所犯公然侮辱、恐嚇
    危害安全二罪間，犯意各別，行為互殊，均應分論併罰。原審因而適用上述法條
    及刑法第四十一條第一項、第五十一條第六款，罰金罰鍰提高標準條例第一條前
    段第二條，並審酌被告丙○○、丁○○、甲○○、戊○○四人僅因細故竟出言侮
    辱，甲○○、戊○○二人並出言恐嚇等犯罪動機、目的、手段、所受剌激、犯罪
    所生危害，被告甲○○僅係受僱他人卻不思勸阻竟加入紛爭侮辱及恐嚇之列，其
    惡性非輕，及被告四人於犯罪後均無悔意，飾詞諉責，其犯罪後態度均不佳等一
    切情狀，分別量處被告四人公然侮辱部分各拘役三十日，甲○○及戊○○恐嚇部
    分各拘役五十九日及拘役五十日，並定其應執行刑八十五日及七十五日，並諭知
    易科罰金之折算標準，其認事用法，核無不合，量刑亦稱允洽，被告上訴意旨否
    認犯罪，指摘原判決不當、為無理由、應予駁回。末查陳國平、許木舜均在本院
    證稱被告戊○○無前述犯行，然該二證人分別為戊○○之同行友人及父親，其證
    言與上述證人完全不符，尚難採信，另被告戊○○請求與告訴人對質，但查告訴
    人已陳述明確，並無對質必要，併此明。
據上論斷，應依刑事訴訟法第三百六十八條，判決如主文。
本案經檢察官王登榮到庭執行職務。
中    華    民  國     九十二     年       一       月       二十九   日
                              臺灣高等法院高雄分院刑事第八庭
                                  審判長法官  江泰章
                                        法官  張盛喜
                                        法官  裕斗
右乙本證明與原本無異。
不得上訴。
                                      書記官  郭榮芳
中    華    民    國     九十二     年       二       月      七        日
                                                                        Ｆ


司法院資訊處製作；財團法人民間司法改革基金會備份。
